【裁判字號】    95,訴,251
【裁判日期】    950331
【裁判案由】    侵權行為損害賠償
【裁判全文】
臺灣臺南地方法院民事判決               95年度訴字第251號
原      告  乙○○
            甲○○○
被      告  丙○○
            丁○○
                      號
上列當事人間請求侵權行為損害賠償事件，經本院於民國九十五
年三月二十三日言詞辯論終結，判決如下：
    主  文
被告應連帶給付原告乙○○新臺幣壹佰柒拾柒萬玖仟零肆拾元，
及自民國九十四年十月二十五日起至清償日止，按週年利率百分
之五計算之利息。
被告應連帶給付原告甲○○○新臺幣壹佰零參萬玖仟貳佰壹拾貳
元，及自民國九十四年十月二十五日起至清償日止，按週年利率
百分之五計算之利息。
原告其餘之訴均駁回。
訴訟費用由原告乙○○負擔百分之三，原告甲○○○負擔百分之
二，餘由被告連帶負擔。
本判決第一項原告乙○○勝訴部分，於其以新臺幣伍拾玖萬參仟
零壹拾參元供擔保後，得假執行。但被告如於執行標的物拍定、
變賣前，以新臺幣壹佰柒拾柒萬玖仟零肆拾元為原告乙○○預供
擔保後，得免為假執行。
本判決第二項原告甲○○○勝訴部分，於其以新臺幣參拾肆萬陸
仟肆佰零肆元供擔保後，得假執行。但被告如於執行標的物拍定
、變賣前，以新臺幣壹佰零參萬玖仟貳佰壹拾貳元為原告甲○○○預供擔保後，得免為假執行。
原告其餘假執行之聲請駁回。
    事 實 及 理 由
甲、程序方面：
一、按訴狀送達後，原告不得將原訴變更或追加他訴，但擴張或
    減縮應受判決事項之聲明者，不在此限，民事訴訟法第二百
    五十五條第一項第三款定有明文。本件原告乙○○於起訴時
    原請求被告應連帶給付原告乙○○一百四十七萬八千二百二
    十一元及自起訴狀繕本送達翌日起至清償日止按年息百分之
    五計算之利息；而原告甲○○○於起訴時原請求被告應連帶
    給付原告甲○○○七十萬一千六百六十元及自起訴狀繕本送
    達翌日即九十四年十月二十五日起至清償日止按年息百分之
    五計算之利息；嗣於九十五年二月二十三日本院行言詞辯論
    程序時，擴張上開部分，此屬擴張應受判決事項之聲明，核
    與民事訴訟法第二百五十五條第一項第三款之規定，尚無不
    合，應予准許，合先敘明。
二、被告丁○○未於言詞辯論期日到場，核無民事訴訟法第三百
    八十六條所列各款情形，爰依原告之聲請，由其一造辯論而
    為判決。
乙、實體方面
一、原告主張：
（一）、被告丙○○於民國（下同）九十二年八月十七日下午三
        時二十五分許，駕駛車牌號碼Ｃ９─８８１９號自小客
        車，沿臺南市○○路○段一一九巷由北往南方向行駛，
        途經該巷與府安路五段之無號誌交岔路口時，本應注意
        汽車行駛至無號誌之交岔路口，支線道車應暫停讓幹線
        道車先行，而依當時情形，天候晴天，日間自然光線，
        路面乾燥、無缺陷或障礙物，視距良好，非有不能注意
        之情形，竟疏未注意，貿然前行左轉彎，適原告乙○○
        騎乘車牌號碼ＮＦＫ─５３６號機車搭載原告甲○○○
        ，沿同路由東往西方向行駛，駛至上開交岔路口，閃煞
        不及，被告丙○○所駕駛之前開自小客車遂擦撞原告乙○○所騎乘之機車，造成原告乙○○、甲○○○人車倒
        地，致原告乙○○受有左側股骨粉碎性骨折、頭部外傷
        併撕裂傷等傷害；原告甲○○○受有胸部挫傷、頸部拉
        傷、雙下肢撕裂傷及挫傷等傷害。
（二）、按「因故意或過失，不法侵害他人之權利者，負損害賠
        償責任。」、「不法侵害他人之身體或健康者，對於被
        害人因此喪失或減少勞動能力，或增加生活上之需要時
        ，應負損害賠償責任。」、「不法侵害他人之身體、健
        康、名譽、自由、信用、隱私、貞操或不法侵害其他人
        格法益而情節重大者，被害人雖非財產上之損害，亦得
        請求賠償相當之金額」，民法第一百八十四條、第一百
        九十三條第一項、第一百九十五條第一項前段分別定有
        明文。而原告依前述規定，自得依法請求如下賠償：
    １、原告乙○○之部分：
   （１）、醫療費用：原告因本事故所受之傷重大，非至醫院
           接受醫療不可，所支出之醫療費用共新臺幣（下同
           ）五萬七千六百六十一元（四萬五千八百零一元加
           上一萬一千八百六十元）。
   （２）、增加生活上之需要：
       Ａ、計程車資：原告因本件車禍往返醫院所支出之計程
           車車資，合計四萬二千九百二十元，另外，於九十
           二年九月二十五日至九十五年一月二十三日間往返
           奇美醫院復建，共三百三十七次，每趟車資二百六
           十元，計八萬七千六百二十元。
       Ｂ、輪椅、便器椅、助行器：因原告受傷嚴重，非靠輪
           椅、便器椅、助行器等工具不能行動，其支出費用
           共計五千五百元。
       Ｃ、為加速傷口復原，醫生建議食用維骨力促進骨頭癒
           合，每月支出一千二百元，自九十四年一月至九十
           五年一月計一萬四千四百元。
   （３）、損失工資：原告因本事故，自九十二年八月十七日
           至九十四年十二月十六日須加以休養方可恢復，依
           原告參加勞工保險每月投保薪資二萬四千元，合計
           二十八個月，故原告損失工資合計六十七萬二千元
           。
   （４）、機車受損之修理費：原告乙○○因為本件車禍，機
           車受有損害，經估價後所受之損害為二萬元。
   （５）、精神慰撫金部份：原告因本件事故，致一切行動及
           日常生活，在在需人照顧，且未來復健更是艱辛痛
           苦，造成原告身體上及精神上莫大之損害，故請求
           精神慰撫金一百萬元等語。
   ２、原告甲○○○之部分：
   （１）、醫療費用：原告因本事故所受之傷重大，非至醫院
           接受醫療不可，所支出之醫療費用共二千四百六十
           元，尚有五千七百元之醫療費用支出，合計為八千
           一百六十元。
   （２）、增加生活上之需要：
       Ａ、計程車資：原告因本件車禍而往返醫院所支出之計
           程車資，除前已提二萬四千元外，尚有九十二年九
           月二十五日至九十五年一月二十三日往返奇美醫院
           共三百五十六次，每趟車資二百六十元，計九萬二
           千五百六十元。
       Ｂ、為加速復原，醫生建議食用維骨力促進骨頭癒合，
           每月支出一千二百元，自九十四年一月至九十五年
           一月，計一萬四千四百元，合計二萬零一百元。
       Ｃ、看護費用：因本件車禍，僱請看護而由原告所支出
           之費用為三十六萬元。
   （３）、損失工資：原告因本事故，約半年須加以休養方可
           恢復，依原告參加勞工保險每月投保薪資一萬九千
           二百元，合計六個月無法工作，故原告損失工資合
           計十一萬五千二百元。
   （４）、精神慰撫金部份：原告因本件事故，致一切行動及
           日常生活，在在需人照顧，且未來復健更是艱辛痛
           苦，造成原告身體上及精神上莫大之損害，故請求
           精神慰撫金五十萬元等語。
（三）、聲明：被告應連帶給付原告乙○○一百八十五萬七千
        一百八十一元，及自起訴狀繕本送達翌日即九十四年十
        月二十五日起至清償日止，按週年利率百分之五計算之
        利息。被告應連帶給付原告甲○○○一百零九萬六千
        零二十元，及自起訴狀繕本送達翌日即九十四年十月二
        十五日起至清償日止，按週年利率百分之五計算之利息
        。原告願供擔保請准宣告假執行。
二、被告丙○○則以：
（一）、就營養補給品維骨力這只是醫生建議不一定要買及計程
        車車資沒有收據，原告應提出薪資證明，勞保投保資料
        只是有投保而已，並不能代表原告確實有領到這麼多薪
        資，有醫療費用收據之部分均同意，但慰撫金過高，僅
        在二十萬元之範圍內同意，至於看護費用亦屬過高。
（二）、聲明：原告之訴駁回。
三、被告丁○○經合法通知無正當理由不到庭，亦未以書狀作何
    聲明或主張。
四、本件原告主張被告駕駛自小客車，沿臺南市○○路○段一一
    九巷由北往南方向行駛，途經該巷與府安路五段之無號誌交
    岔路口時，貿然前行左轉彎，致撞及原告乙○○所騎乘車牌
    號碼ＮＦＫ─５３６號機車搭載原告甲○○○，造成原告乙○○、甲○○○人車倒地，致原告乙○○受有左側股骨粉碎
    性骨折、頭部外傷併撕裂傷等傷害；原告甲○○○受有胸部
    挫傷、頸部拉傷、雙下肢撕裂傷及挫傷等傷害，業據渠等分
    別提出奇美醫院診斷證明書影本為證，核屬相符，此外，本
    本事故發生後，經臺灣省臺南區車輛行車事故鑑定委員會鑑
    定，亦認定被告為肇事原因，原告無肇事原因，有該鑑定報
    告附於警卷可憑（見該卷第十六頁），原告主張被告有過失
    肇事之事實，應可採信。又原告二人係因本件事故車輛倒地
    ，致原告乙○○受有左側股骨粉碎性骨折、頭部外傷併撕裂
    傷等傷害；原告甲○○○受有胸部挫傷、頸部拉傷、雙下
    肢撕裂傷及挫傷等傷害，與被告之過失有相當之因果關係，
    復足認定。
五、按汽車、機車或其他非依軌道行駛之動力車輛，在使用中加
    損害於他人者，駕駛人應賠償因此所生之損害，民法第一百
    九十一條之二定有明文。至於應賠償之範圍，不法侵害他人
    之身體或健康者，對於被害人因此喪失或減少勞動能力，或
    增加生活上之需要時，應負損害賠償責任。又不法侵害他人
    之身體、健康、名譽、自由、信用、隱私、貞操，或不法侵
    害其他人格法益而情節重大者，被害人雖非財產上之損害，
    亦得請求賠償相當之金額。另不法毀損他人之物者，被害人
    得請求其物因毀損所減少之價額，民法第一百九十三條第一
    項、第一百九十五條第一項前段、第一百九十六條分別定有
    明文。又無行為能力人或限制行為能力人，不法侵害他人之
    權利者，以行為時有識別能力為限，與其法定代理人連帶負
    損害賠償責任，民法第一百八十七條第一項前段亦定有明文
    。查被告丙○○係七十二年十二月四日生，於肇事時之九十
    二年八月十七日尚未滿二十歲，有戶籍謄本一份在卷可稽，
    為限制行為能力人，其於行為時駕駛自小客車，自有識別能
    力，而被告丁○○為被告丙○○之法定代理人，對於被告丙○○對原告二人所為過失侵權行為，依上開民法第一百八十
    七條第一項前段規定，應與被告丙○○連帶負損害賠償責任
    。是原告因被告駕駛汽車肇事而受損害，因此請求被告連帶
    賠償醫療費用、復健費用、修理費用、工作上之損失、增加
    生活上需要以及精神慰撫金，均屬有據。至其請求賠償之各
    項損害額，是否准許，茲分述如次：
（一）、原告乙○○之部分：
    １、醫療費用：原告因本事故所受傷害重大，非至醫院接受
        醫療不可，所支出之醫療費用共五萬七千六百六十一元
        ，有醫療收據影本九十九紙為據，被告亦不爭執因醫療
        而有收據之部分亦同意給付，惟否認國術館部分之請求
        ，觀諸原告至國術館所支出之費用，並非必要之費用，
        爰於扣除至國術館所支出之費用一萬七千四百元後，僅
        就醫療費用四萬零二百六十一元之部分，准原告之請求
        ，其餘則駁回之。
    ２、增加生活上之需要：
  （１）、計程車資：原告因本件車禍往返醫院所支出之計程車
          車資，合計四萬二千九百二十元，固據其提出計程車
          收費證明單影本一紙為證，惟觀諸該證明單中所載下
          車地點為高雄縣茄定鄉○○路○段一八八號，並非所
          所稱係至奇美醫院診療之地點，依原告之說明，係至
          知名國術館復健，惟因至國術館所為復健，依目前實
          務之見解，並非屬必要費用，故難認上開四萬二千九
          百二十元應予准許。另外，原告另主張於九十二年九
          月二十五日至九十五年一月二十三日往返奇美醫院復
          建，共三百三十七次，固據其提出診斷證明書載明無
          訛，惟原告因本件車禍，自九十二年八月三十一日出
          院後，每星期一、三、五均至奇美醫院復健，往返醫
          院所支出之計程車資合計為二萬四千元，有原告所提
          乘載收據影本一紙為證，依上開乘載收據所載，每月
          十二次，共計二千元計算，每次為一百六十七元，則
          原告至奇美醫院三百三十七次，合計車資應為五萬六
          千二百七十九元，於此範圍內之車資，應予准許，餘
          則駁回之。
  （２）、輪椅、便器椅、助行器：因原告受傷嚴重，非靠輪椅
          、便器椅、助行器等工具不能行動，其支出費用共計
          五千五百元，有二聯式統一發票影本一紙為證，此部
          分為增加生活上費用之必需，爰准許之。
  （３）、原告另主張，為加速傷口復原，醫生建議食用維骨力
          促進骨頭癒合，每月支出一千二百元，自九十四年一
          月至九十五年一月計一萬四千四百元，惟為被告所否
          認，此項費用經本院審酌，認為僅係醫生建議食用之
          物品，非必須使用之費用，故此部分之請求亦應駁回
          。
    ３、損失工資：原告因本事故，自九十二年八月十七日至九
        十四年十二月十六日（原告僅請求至九十四年十二月十
        六日）須加以休養方可恢復，原告參加勞工保險每月投
        保薪資二萬四千元，有原告所提為被告形式上不爭執之
        臺灣地區勞工保險局之勞工保險卡單據影本一紙為證，
        合計二十八個月，依此計算，原告損失工資合計六十七
        萬二千元，應予准許。
    ４、機車受損之修理費：原告乙○○因為本件車禍，機車受
        有損害，經估價後所受之損害為二萬元，固有估價單一
        紙為證，惟上開估價單內並未記載係是否為本件受損之
        車輛？該車輛係於何時、至何地修理？所修理之項目是
        否確為必要之費用？是否均用於原告所有之號碼ＮＦＫ
        ─５３６號機車上？惟被告同意就機車修理之部分，同
        意賠償五千元之機車修理費（見本院九十五年三月二十
        三日言詞辯論筆錄），爰於五千元之範圍內准許原告之
        請求，其餘部分則予以駁回。
    ５、精神慰撫金部份：按慰撫金數額之認定，除依被害人所
        受身體上及精神上痛苦程度，及所造成之影響二者予以
        衡量外，尚須斟酌雙方之身分資力與加害之程度及各種
        情形，予以核定。經查：原告因本件事故而受有左側股
        骨粉碎性骨折、頭部外傷併撕裂傷等傷害，有診斷證明
        書影本及殘障手冊影本各一紙為證，此外，原告因而在
        日常生活有所不便，亦可想而知，並因此成為殘障人士
        ，精神上之打擊不可謂不大，是原告因此受有精神上痛
        苦，堪以認定。經審酌原告前曾擔任沖床代工，有土地
        等固定資產；被告丙○○係擔任模具製作業，並無其他
        資產；惟被告丁○○有多筆房屋、土地及汽車等一切情
        狀，本院認原告請求一百萬元精神慰藉金，尚非過高，
        爰均准許之，方屬公允。
（二）、原告甲○○○之部分：
    １、醫療費用：原告因本事故所受之傷重大，非至醫院接受
        醫療不可，所支出之醫療費用共二千四百六十元，有奇
        美醫院收據二十九紙為證，其後並提出收據十九紙，計
        二千一百元之醫療花費，均可認定。原告另主張尚有五
        千七百元之醫療費用支出，惟就原告所提出之收據四十
        八紙，合計僅四千五百六十元，就五千七百元之部分並
        未舉證以實其說，故僅就四千五百六十元之部分准許之
        。
    ２、增加生活上之需要：
（１）、計程車資：原告因本件車禍，自九十二年八月三十一日
        出院後，每星期一、三、五均至奇美醫院復健，往返醫
        院所支出之計程車資合計為二萬四千元，有原告所提乘
        載收據影本一紙為證，此部分至奇美醫院診療之費用，
        為必要之費用，應予准許。依上開乘載收據所載，每月
        十二次，合計二千元計算，每次為一百六十七元，因此
        ，原告主張，本件尚有九十二年九月二十五日至九十五
        年一月二十三日往返奇美醫院共三百五十六次，有診斷
        證明書可證，依此推算，一次為一百六十七元，三百五
        十六次之車資則為五萬九千四百五十二元，依此計算方
        式所得車資，應予准許，餘則予以駁回。
（２）、為加速復原，醫生建議食用維骨力促進骨頭癒合，每月
        支出一千二百元，自九十四年一月至九十五年一月，計
        一萬四千四百元，合計二萬零一百元，惟此部分僅係醫
        師建議食用之物品，可食用亦可不食用，顯非必要費用
        ，爰予以駁回此部分之請求。
（３）、看護費用：依原告上開傷害以觀，倘無他人照料，並為
        之辦理各項醫院手續，在目前醫院運作體系顯無可能獲
        得完善之照顧，故原告主張其有請人看護之必要，核為
        有據；原告主張，其因本件車禍，僱請看護而由原告所
        支出之費用為三十六萬元等節，復經本院依職權傳訊證
        人李美蓮證述無訛，證人並證稱期間係六個月至一年左
        右等語（見本院九十五年二月二十三日準備程序筆錄）
        ，依原告所請求之金額及證人所照顧原告二人之情況相
        互參酌，如以一年計算，一個月為三萬元，一日僅為一
        千元，而證人所照顧之人數為原告二人，衡諸原告所提
        診斷證明書上所載須至九十四年十二月十七日始可恢復
        工作能力等情，有奇美醫院診斷證明書一紙附卷可稽，
        準此以觀，原告僅請求自九十二年八月十七日起至九十
        三年八月十六日止之看護費用，其回復工作能力前確受
        看護及照顧，已如前述，故原告上開主張尚屬合理，爰
        准許之。
    ３、損失工資：原告因本事故，須加以休養方可恢復，為被
        告所不爭執，故原告參加勞工保險每月所投保之薪資一
        萬九千二百元，有臺閩地區勞工保險局之投保單據影本
        一紙附卷可參，以此為計算方式，因此依原告所主張為
        被告不爭執之六個月期間計算，原告損失之工資合計應
        為十一萬五千二百元。
    ４、精神慰撫金部份：原告因本件事故，致一切行動及日常
        生活，在在需人照顧，且未來復健更是艱辛痛苦，造成
        原告身體上及精神上莫大之損害，原告甲○○○受有胸
        部挫傷、頸部拉傷、雙下肢撕裂傷及挫傷等傷害，造成
        輕度肢障，有殘障手冊影本一紙在卷足考，而原告於事
        故後，罹有重度憂鬱症，有診斷證明書影本一紙可參，
        本院經審酌原告前係從事家庭代工之行業，惟尚有固定
        資產，被告丙○○係擔任模具製作業，雖無其他資產；
        惟被告丁○○有多筆房屋、土地及汽車等一切情狀，故
        其請求精神慰撫金五十萬元，尚非過高，應予准許。
（三）、綜上所述，原告乙○○所得請求之損害金額，合計為一
        百七十七萬九千零四十元；原告甲○○○所得請求之損
        害金額，合計為一百零三萬九千二百十二元。
六、末按給付有確定期限者，債務人自期限屆滿時起，負遲延責
    任。給付無確定期限者，債務人於債權人得請求給付時，經
    其催告而未為給付，自受催告時起，負遲延責任。其經債權
    人起訴而送達訴狀，或依督促程序送達支付命令，或為其他
    相類之行為者，與催告有同一之效力；民法第二百二十九條
    第一、二項分別定有明文。又遲延之債務，以支付金錢為標
    的者，債權人得請求依法定利率計算之遲延利息。但約定利
    率較高者，仍從其約定利率；而應付利息之債務，其利率未
    經約定，亦無法律可據者，週年利率為百分之五；亦為同法
    第二百三十三條第一項及第二百零三條所明定。查本件原告
    請求被告應賠償之前開金額，並未定有給付之期限，原告請
    求自起訴狀繕本送達之翌日起算利息，乃與前引規定相合。
    又本件起訴狀繕本乃於九十四年十月二十四日送達被告，有
    送達回執在卷可憑，則本件原告所請求之利息應自九十四年
    十月二十五日起算。
七、從而，原告乙○○基於侵權行為損害賠償之法律關係，請求
    被告應連帶給付為一百七十七萬九千零四十元，及自九十四
    年十月二十五日起至清償日止，按週年利率百分之五計算之
    利息；原告甲○○○基於侵權行為損害賠償之法律關係，請
    求被告應連帶給付為一百零三萬九千二百十二元，及自九十
    四年十月二十五日起至清償日止，按週年利率百分之五計算
    之利息；均為有理由，應予准許，逾此金額之請求，即非有
    據，應予駁回。
八、本件判決之基礎已臻明確，兩造其餘之攻擊防禦方法及舉證
    ，核與判決結果無影響，無一一審究之必要，併此敘明。
九、原告二人分別陳明願供擔保，聲請宣告假執行，經核原告勝
    訴部分，合於法律之規定，爰酌定相當之擔保金額宣告之；
    並依職權宣告被告得提供相當之擔保金額後，免為假執行。
    至原告其餘假執行之聲請，因訴之駁回而失其附麗，不應准
    許。
十、據上論結，本件原告之訴為一部有理由、一部無理由，依民
    事訴訟法第三百八十五條第一項前段、第七十九條、第八十
    五條第二項、第三百九十條第二項、第三百九十二條第二項
    、第三項，判決如主文。
中    華    民    國    95    年    3     月    31    日
                  民事第三庭    法  官  黃翰義
以上正本，係照原本作成。
如對本判決上訴，須於判決送達後20日內向本院提出上訴狀
中    華    民    國    95    年    4     月    7     日
                                書記官  黃鋕偉


司法院資訊處製作；財團法人民間司法改革基金會備份。
